臺灣雲林地方法院刑事判決　　　　　　　93年度交訴字第36號
公　訴　人　臺灣雲林地方法院檢察署檢察官
被　　　告　甲○○
選任辯護人　張雯峰律師
　　　　　　奚淑芳律師
上列被告因過失致死等案件，經檢察官提起公訴（93年度偵字第
238、1484號），本院判決如下：
    主  文
甲○○從事業務之人，因業務上之過失致人於死，處有期徒刑壹
年貳月；又駕駛動力交通工具肇事，致人死而逃逸，處有期徒刑
柒月。應執行有期徒刑壹年捌月。
    事  實
一、甲○○係營業貨運曳引車司機，平日以載運砂石為業，為從
    事駕駛業務之人。甲○○於民國92年12月22日18時16分，駕
    駛車號UV-796號曳引車（後掛子車車號Q5 -62號）載運砂石
    欲前往同縣褒忠鄉送貨，並沿雲林縣斗六市○○路（雙向4
    線道）由東往西方向行駛，於行經該路219 之1 號前（即省
    道台3 線公路南向248 公里處）之外側車道時，本應注意行
    經人車擁擠處所，應減速慢行，作隨時停車之準備；又汽車
    行駛時，駕駛人應注意兩車併行之間隔，並隨時採取必要之
    安全措施，且依當時天候晴、夜間有照明、道路型態為直路
    、路面乾燥、無缺陷、無障礙物、視距良好等情，客觀上並
    無不能注意之情事，竟疏未注意該時段正值下班時間，車輛
    往來頻繁，屬於人車擁擠之處，應減速慢行，視車輛往來之
    實際狀況，作隨時停車之準備，並注意保持與其右側行駛中
    車輛之併行間隔距離，適有簡志強騎乘車號DPZ-748 號輕型
    機車在同一車道（即外側車道）內之右側併行，亦疏未注意
    兩車併行之間隔距離以及在人車擁擠之處，應減速慢行，作
    隨時停車之準備，甲○○所駕駛之上開車輛右側車身某處遂
    不慎擦撞簡志強所騎乘之前開機車左側車身某處，致簡志強
    人車倒地，並遭該曳引車之子車右後車輪輾過頭部，造成簡
    志強頭戴之安全帽破裂，導致頭顱碎裂骨折，當場死亡。詎
    甲○○明知已肇事致人死亡，竟未下車查看，反而駕駛上開
    車輛繼續往西方向行駛逃逸。嗣經警調閱肇事路段錄影監視
    器，而於同年月24日23時30分許，循線在甲○○之雲林縣斗
    六市○○○路20號住處查獲。
二、案經雲林縣警察局斗六分局報請台灣雲林地方法院檢察署檢
    察官相驗後自動檢舉偵查起訴。
    理  由
一、訊據被告固不否認有於前述時時間，駕駛車號UV-796號曳引
    車（子車車號Q5-62 號）載運砂石要前往褒忠鄉送貨而行經
    案發地點（由林內往斗六方向），以及被害人簡志強騎乘車
    號DPZ-748 號機車，行駛於同向，並於雲林縣斗六市○○路
    219 之1 號前，因車禍事故倒地遭車輛輾斃身亡等事實，惟
    矢口否認有何過失致人於死、肇事逃逸等犯行，辯稱：我沒
    有擦撞到被害人，也沒有輾到被害人。如果我有壓到簡志強
    ，我的後輪也會有血跡，也會噴到裡面，因為我是重車，如
    果有壓到他，他的腦屑也會多少在我的車台上。我原本行駛
    在外側車道，當時我這邊看出去，都沒有看到有人或機車在
    那邊，我經過後，因為我的車前面有小烏龜車，我才會切到
    內線車道去，我沒有壓到或撞到他，我如果有撞到他，我就
    下車處理了，我怎麼會跑云云。被告之選任辯護人則為被告
    辯稱：(一)被害人簡志強之母戊○○及父己○○均非在現場親
    見之人，與被告被訴犯罪事實無涉，至於事故現場照片、道
    路交通事故調查報告表、勘驗筆錄、相驗屍體證明書、驗斷
    書及相片，僅足證被害人簡志強係遭不明車輛輾壓頭部致死
    ，不能證明被告所駕駛車輛即為肇事車輛；(二)被告不否認曳
    引車後掛子車右後側車斗框及右後擋泥板採得之肉屑2 片及
    血跡鑑驗比對，該肉屑與被害人之血液DNA 完全相同之結果
    ，然被告當日駕車經過該地點，衡情自有可能在其他車輛駛
    過血跡分佈地點噴濺而染上被告之曳引車後掛子車右後側車
    斗框及右後擋泥板；(三)道路交通事故現場圖不能認定被告即
    係本件犯罪之人，而台灣省嘉雲區車輛行車事故鑑定委員會
    嘉鑑字第093580162A號函雖經台灣省車輛行車事故覆議鑑定
    委員會府覆議字第931065 1號函維持原分析意見，然嘉雲區
    車輛行車事故鑑定委員會函說明二指出，由於肇事車輛已駛
    離現場，且卷附照片顯示之2 車車損部位不明顯，本會未便
    鑑定等語，顯然其不能鑑定被告駕駛之曳引車即係肇事車輛
    ；(四)證人乙○○於警、偵訊中之證述，既未得證其所見砂石
    車即為被告所駕駛曳引車，亦不足證其所稱砂石車有擦撞被
    害人機車或輾壓過被害人之情，其證詞對被告是否牽涉本案
    毫無證據力，縱然其所見大型車輛確為被告之車輛，亦無足
    證被告有起訴狀所稱之犯罪事實；更何況，從審判中勘驗錄
    影帶的過程，我們可以排除證人所證確實有看到被告的車子
    在肇事的地點附近有變換車道等語，這部分的證詞從勘驗結
    果來看，跟被告是沒有關連性的，因為在他前面是一部白色
    的大貨車，並不是被告的車輛；(五)肇事地點及斗六分局榴中
    派出所路口監視器，至多亦僅證被告所駕駛曳引車於錄影所
    示時間經過安裝監視器地點（斗六市○○路226 之5 號）及
    路口，並據以推算被告曳引車經過肇事地點時間，且本案係
    經民眾張哲豪於92年12月22日18時20分報案，據其於警訊中
    所陳，僅得證被害人車禍死亡係於當日18時20分前，故肇事
    時間究竟為何時點不能確定，如何僅得以被告駕駛曳引車於
    推算所得之時間約18時16分許通過該路段，即為肇事車輛之
    結論；(六)經查閱現場蒐證照片所示，被害人腦漿、血跡噴濺
    位置，不僅僅及於被害人倒地與機車倒地位置間（南方），
    於被害人東方及西方兩側亦均有被害人腦漿、血跡噴濺，顯
    然被害人遭輾壓當時，頭部所戴安全帽破裂後，血跡及腦漿
    分朝東、西、南（主要方向）3 方向噴出，然輾壓頭部之輪
    胎必然沾染大量血跡、腦漿為可確定之事，在高速滾動之下
    ，必然亦將大量血跡、腦漿席捲噴濺至車體下方，以及輪胎
    之檔泥板。然依採證照片顯示，被告所駕駛曳引車附掛子車
    右側斗櫃下緣僅2 點血跡，擋泥板亦僅有1 處血跡，除此之
    外，車體下方均無血跡反應，被告所駕駛曳引車非為肇事車
    輛至為灼然，且經於審判中勘驗錄影光碟片之結果，亦看不
    出來被告車輛經過後，被害人才倒在現場（從錄影帶上根本
    沒有變化來看），是據以採證之血跡即可能為經過時輪胎稍
    壓及已近乾涸之血跡而導致，或為其他車輛壓及而噴濺造成
    ，自非難以想像；(七)被告駕駛曳引車附掛子車之右後輪胎係
    前、後2 排各有2 輪胎，起訴書係認定前輪胎之A 輪胎（即
    被告所更換而為警方在正泰輪胎行查扣之輪胎）輾壓被害人
    ，且經輪胎紋路比對與A 輪胎吻合，然卻忽視B 輪胎與A 輪
    胎相距甚短，而依照片顯示輪胎於地面上血跡在輾過被害人
    後，依然直行，故A 輪胎輾過被害人後，B 輪胎必然隨即輾
    過血跡，亦即地面上必有B 輪胎之血跡印，然查現場並無B
    輪胎之血跡印，如A 輪胎血跡印恰為B 輪胎所蓋過，地上輪
    胎血跡印必有重複或僅留下B 輪胎之血跡印而已；(八)整個車
    禍過程發生有沒有過失應該是從駕駛行為來看，假設真的有
    壓到，我們要進一步的審酌，被害人倒臥在現場到底是被告
    所造成的，還是由第三人所造成的，如果是由第三人所造成
    的，被告欠缺避免可能性，因為從事故的現場看得出來，車
    流量相當的大，假設被告發現車前有人的話，被告因閃避不
    及而輾過被害人，這樣的駕駛行為來看，被告是沒有過失的
    ，從逢甲大學之鑑定報告來講，並沒有辦法排除這樣的可能
    性。該鑑定報告固表示，有可能是因為被害人閃避停放的車
    輛所以偏向內向車道，與被告的車輛發生擦撞，但問題是被
    告的車輛有防止捲入的裝置，所以與他發生擦撞而且把他捲
    入輪下的可能性並不高；(九)被告供稱有關感覺車子有稍微跳
    動等情，經檢察官履勘現場結論路面平整，然現場為開放性
    場所，路面隨時可能有異物存在，導致車輛因行經而稍微跳
    動顛簸，被告位於車頭駕駛室，豈有每逢稍微跳動即下車查
    看之理等語。
二、就業務過失致人於死部分：本件被害人簡志強於上揭時、地
    因車禍事故倒地遭車輛輾過頭部之事實，除據被告坦認屬實
    外，並有道路交通事故現場圖、道路交通事故調查報告表(一)
    、(二)、現場、車損照片附卷可稽。而被害人簡志強因車禍導
    致頭顱碎裂骨折而死亡之事實，亦經台灣雲林地方法院檢察
    署檢察官督同檢驗員相驗屬實，並製有勘驗筆錄、驗斷書及
    相驗屍體證明書在卷可憑，足見被害人簡志強係因車禍導致
    死亡無疑。茲應審究者，厥為被害人簡志強是否係遭被告車
    輛輾斃？若然，該車禍事故是如何造成？被告於本件事故之
    發生有無過失？
  (一)經查，本件事故發生後，因肇事車輛逃逸，經警方調閱肇事
    路段錄影監視器（裝設於對向車道之斗六市○○路226 之5
    號「跑馬地電子遊藝場」前及斗六分局榴中派出所旁之石榴
    路87號）過濾可疑車輛後，於92年12月24日夜間循線查獲被
    告及肇事車輛，並通報鑑識人員採證，在被告所駕駛之曳引
    車子車右後側輪胎上之車斗發現2 片疑似肉屑、在該子車右
    後側後輪擋泥板處發現疑似血跡，經與被害人簡志強安全帽
    上疑似血跡及從被害人簡志強身上所抽取之血液併送內政部
    警政署刑事警察局鑑定，其結果略以：「子車右後側後輪擋
    泥板疑似血跡與被害人簡志強安全帽上疑似血跡，以Kastle
    -Meyer血跡反應法檢測結果，呈陽性反應，經抽取DNA 檢測
    ，未檢出型別」、「被害人簡志強血液DNA 與送檢肉屑DNA-
    STR 型別相同，該型別在臺灣地區中國人分佈機率預估為1.
    62×10」等情，除據證人即時任雲林縣警察局斗六分局榴中
    派出所所長丙○○於本院審理時證述在卷，並有刑事警察局
    93年1 月28日刑醫字第0930006484號、93年2 月3 日刑醫字
    第0930021074號鑑驗書、檢察官93年1 月19日勘驗筆錄、採
    證照片附卷可稽，堪認於被告所駕駛之曳引車子車右後側輪
    胎上方之車斗所發現2 片肉屑，確屬被害人簡志強所遺留者
    無訛。又在被害人簡志強倒地位置西側之外側車道上所遺留
    兩處車輛輪胎血印痕，雖經警方拍照，並送請鑑定單位以與
    警方嗣後拓印被告於本件事故發生後當日所更換之輪胎（詳
    後述）印痕相互比對，卻因當初車禍處理警員未放置比例標
    尺而無法比對等情，有雲林縣警察局斗六分局93年12月6 日
    斗六警刑字第0930015446號函附卷可憑，惟依現場圖及現場
    照片所示，上開遺留現場之兩印痕分別長0.4 、0.5 公尺，
    兩印痕相距為2.8 公尺，離被害人簡志強倒地位置（簡志強
    身體大部分均倒臥在外側車道上，其頭部距離快慢車道分隔
    線約為1 公尺，頭部朝南，腿部朝北）較近之印痕（即前開
    長0.4 公尺之印痕）距離被害人簡志強倒地位置為2.9 公尺
    （故依此推算，該輾斃被害人簡志強車輛之車輪圓周長約為
    3.3 公尺，2.8 ＋0.5 ＝3.3 、0.4 ＋2.9 ＝3.3）， 兩印
    痕之寬度則均為0.2 公尺等情，互核與檢察官於現場履勘時
    測量被告所駕駛之曳引車子車右後輪（經測量結果，車輪直
    徑1.06公尺，輪胎寬度為0.23公尺）以及本院於勘驗時測量
    被告換胎後所留經扣案之輪胎（經測量結果，輪胎圓周長為
    3.3 公尺）的數據相符，此分別製有93年1 月16日檢察官勘
    驗現場筆錄（93年度偵字第238 號卷第6 頁至第7 頁）及94
    年9 月29日勘驗筆錄在卷可考，且上開經拓印之輪胎紋與現
    場遺留輪胎印痕所顯示之輪胎紋，以肉眼觀之亦大致相合；
    加以被害人簡志強遭車輛輾過後，其頭部幾近扁平，臉部模
    糊難辨，其所戴之安全帽亦破損碎裂，此有上開照片、相驗
    照片在卷可證，可見被害人簡志強應係遭重車壓輾，再參諸
    上開遺留於事故現場之輪胎印痕均未有多數輪胎印痕重複或
    重疊之現象，可見被害人簡志強確係遭被告車輛所輾斃。至
    辯護人固辯稱：被告當日駕車經過該地點，衡情自有可能在
    其他車輛駛過血跡分佈地點噴濺而染上被告之曳引車後掛子
    車右後側車斗框及右後擋泥板等語，惟經本院勘驗由「跑馬
    地電子遊藝場」前之監視錄影帶所翻拷之VCD 顯示，被告所
    駕駛之車輛係在外側車道，其前方並無任何車輛等情，此經
    本院當庭製有勘驗筆錄可稽（見94年10月27日審判筆錄），
    被告於事故當時前方既無任何車輛，自無前方車輛輾壓被害
    人簡志強後，其肉屑噴濺至被告車輛之可言，其後方雖有來
    車，但在後方來車必需與被告車輛保持一定距離之情況下，
    後車於輾壓被害人簡志強後，其血液、肉屑如何噴濺至被告
    車輛，亦殊難想像；更何況，從現場照片顯示，被害人簡志
    強之血液、腦漿噴濺之範圍多在被害人簡志強倒臥處周圍，
    且朝其倒臥處東方噴濺之距離較朝西方噴濺為遠，是辯護人
    上開所辯情節，應無可能。又辯護人辯稱：本件被害人簡志
    強頭部經輾壓後，輪胎必然沾染大量血跡、腦漿，在高速滾
    動之下，必然亦將大量血跡、腦漿席捲噴濺至車體下方，以
    及輪胎之擋泥板。然依採證照片顯示，被告所駕駛曳引車附
    掛子車右側斗櫃下緣僅2 點血跡，擋泥板亦僅有1 處血跡，
    除此之外，車體下方均無血跡反應；又被告駕駛曳引車附掛
    子車之右後輪胎係前、後2 排各有2 輪胎，惟前輪胎之A 輪
    胎，與B 輪胎相距甚短，而依照片顯示，輪胎於地面上血跡
    在輾過被害人後，依然直行，故A 輪胎輾過被害人後，B 輪
    胎必然隨即輾過血跡，亦即地面上必有B 輪胎之血跡印，然
    查現場並無B 輪胎之血跡印，如A 輪胎血跡印恰為B 輪胎所
    蓋過，地上輪胎血跡印必有重複或僅留下B 輪胎之血跡印而
    已，可見被告所駕駛之曳引車非為肇事車輛等語。然查，上
    開遺留於事故現場之輪胎印痕未有多數輪胎印痕重複或重疊
    之現象，已如前述，而被告車輛於事故當時既在行駛之中，
    被害人簡志強又戴安全帽，則本件被告車輛輾壓被害人簡志
    強頭部之過程應係其子車外側右後輪之前輪輾壓簡志強之頭
    部，其在輾壓瞬間，因安全帽、被告車輛本身行進中之關係
    ，而未沾染簡志強因頭部遭前輪輾壓而迸出之腦漿，係在其
    子車外側右後輪之後輪輾壓過簡志強已經被子車外側右後輪
    之前輪輾壓之頭部後，才沾染到腦漿，並在行進中於路面上
    留下輪胎血跡印痕。至鑑識人員在檢視被告車輛血跡反應時
    ，在其子車外側右後輪之後輪之所以未發現任何反應（此業
    據鑑定人即雲林縣警察局刑警隊鑑識人員蔡裕寬於本院94年
    9 月29日鑑定扣案之被告車輛時陳述在卷），本院認為以被
    告在案發當日隨即更換輪胎，且被告與輪胎行老闆林朝富就
    更換輪胎之時間所述不一（詳後述），本院認被告於案發後
    更換輪胎時，將輪胎位置互換或甚至將右後輪4 輪輪胎全數
    更換之可能性極高，自難以未採得不利跡證，而為有利於被
    告之認定。再者，依現場照片所示，被害人簡志強因戴安全
    帽，故其身體向左倒在外側車道並經重車輾壓頭部後，其腦
    漿、血液多朝路外（朝北）噴射，部分則朝東、西方向噴濺
    ，因有安全帽內襯墊之阻隔，其腦漿、血液並未朝車道內（
    朝南）噴濺，而係溢流、積聚在頭、肩部周圍，故被害人簡
    志強之腦漿、血液未大量噴濺至被告車輛，應屬合理，是辯
    護人上開所辯，亦不足採。
  (二)再者，本件事故兩車之擦撞或碰撞之部位雖均不明顯，惟依
    前開現場圖、現場照片所示，被害人簡志強所騎之機車倒地
    後，其刮地痕自快慢車道分隔線起朝西北西方向延伸達12.2
    公尺，參酌事故發生時快慢車道分隔線外多停放車輛（被害
    人簡志強於事故後即倒臥在停放於貼近快慢車道分隔線外之
    一部車號SQ-6903 號自用小客車後方），阻礙通行，依一般
    合理之駕駛行為判斷，機車駕駛人見分隔線外停放車輛，無
    適當空間足以通行，應會在外側車道內行駛，是被害人簡志
    強於事故發生前行經肇事路段時，應係騎在外側車道內靠右
    行駛，卻因與被告車輛均未保持適當之併行間隔距離，而發
    生擦撞，致操控不穩，因而人車倒地，除機車受到物理上之
    慣性作用朝西北西方向滑行外，被害人簡志強倒地後隨即遭
    被告車輛右後車輪輾斃。至於雖無法從被告車輛採證到任何
    擦撞痕跡，惟擦撞後並不必然留下痕跡，此端視擦撞位置（
    如擦撞到堅硬的鋼板、鐵條部位，極不容易凹陷，也不容易
    產生明顯的痕跡）、擦撞力道等情形而定，且如前所述，本
    件被告既在肇事後隨即更換輪胎，其畏罪避責之心理，至為
    灼然，被告自有可能在事後進行相關湮滅跡證之行為（如清
    洗擦撞痕跡），是尚難據此為有利於被告之認定。又辯護人
    雖辯稱：縱使被告車輛有輾壓到被害人簡志強，惟需進一步
    的審酌，被害人倒臥在現場究係是被告所造成的，還是由第
    三人所造成的。若係第三人所造成，因事故現場車流量相當
    大，被告縱然發現車前有人，亦將因閃避不及而輾過被害人
    ，如此被告之駕駛行為，應是沒有過失，且被告之車輛亦有
    防止捲入的裝置，故被害人簡志強與被告發生擦撞，而遭捲
    入輪下的可能性並不高等語，惟如前所述，被告所駕駛之車
    輛係在外側車道，其前方並無任何車輛，且被告亦自承：（
    你是未注意車前狀況？）我只有注意前面，並沒有看到死者
    機車在前面或旁邊（見93年1 月16日檢察官訊問筆錄）；（
    問：當時你有看到死者騎的機車？）沒有，旁邊都沒有看到
    什麼（見93年3 月8 日檢察官訊問筆錄）；我在外側車道行
    駛時，我這邊看出去，都沒有看到有人或機車在那邊等語（
    見本院94年6 月24日審判筆錄），是辯護人所稱：被害人倒
    臥在現場可能是第三人所造成的等語，顯係個人臆測之詞。
    至被告所駕駛之曳引車子車左右兩側固設有護欄裝置（即辯
    護人所謂防捲入裝置），惟車禍事故千情百狀，在部分車禍
    事件中，護欄固能發揮其功能，但並無法全然避免車輪壓輾
    之事故發生，此從實際生活上，砂石車輾斃機車騎士或行人
    之事件，仍層出不窮，即可知之，本件既無法還原事故發生
    時之實際狀況，自無法排除被害人簡志強倒地後遭被告車輛
    輾斃之可能性，是辯護人上開所辯，顯無足採至灼。
  (三)又依前開現場圖所示，本件事故路段之外側車道寬度為3.4
    公尺，而被告車輛之寬度為2.5 公尺，此有前開93年1 月16
    日檢察官勘驗現場筆錄可稽，若被告車輛依規定在車道內行
    駛，則實際上可供其他車輛（如機車、腳踏車）在外側車道
    內行駛之餘裕空間至多僅有0.9 公尺，因此，無論是被告或
    被害人簡志強，對於該外側車道上不容砂石車及機車併行，
    否則極易發生交通事故之情，均應有所認識，尤以在人車擁
    擠處，更應減速慢行，並視車輛往來之實際狀況，作隨時停
    車之準備（例如看到對方的車輛趨近己車，應隨時加以注意
    減速慢行，必要時可以暫停讓對方車輛先行，以避免擦撞）
    ，詎被告未注意及此，於與被害人簡志強之機車同時在外側
    車道內併行時，並未留予機車可供併行之安全間隔或採取必
    要之安全措施，且未在人車擁擠處減速慢行，並作隨時停車
    之準備，以讓機車先行，因而發生本件事故，其於本件事故
    有過失之情甚明。而被害人簡志強亦因未保持兩車安全之行
    車間隔，並在人車擁擠處減速慢行，作隨時停車之準備，致
    被告所駕駛之曳引車附掛子車車身貼近該機車時，被告車輛
    右側車身某處與被害人簡志強所騎機車左側車身某處發生擦
    撞，其有違前揭道路交通安全規則騎乘機車亦甚為灼然，自
    難辭過失之責。
  (四)按汽車行駛時，駕駛人應注意兩車併行之間隔，並隨時採取
    必要之安全措施；行經人車擁擠處所，應減速慢行，作隨時
    停車之準備，道路交通安全規則第94條第3 項、第93條第1
    項第2 款分別定有明文。被告為已考領職業聯結車駕照之駕
    駛人，自應恪遵上開規定，且依當時天候晴、夜間有照明、
    道路型態為直路、路面乾燥、無缺陷、無障礙物、視距良好
    等情，客觀上並無不能注意之情形，被告竟疏未注意與其行
    駛車道內右方併行之機車保持適當之間隔距離，並採取必要
    之安全措施，留予機車可供併行之安全間隔，且未注意行經
    人車擁擠處所，應減速慢行，並適時停車由被害人簡志強之
    機車先行，致與被害人簡志強之機車發生擦撞，導致簡志強
    人車倒地，其所駕駛曳引車之子車右後車輪因而輾過被害人
    簡志強之頭部，致簡志強之頭顱碎裂骨折，當場死亡，被告
    對此自應負過失之責，且其上開過失行為與被害人簡志強死
    亡之間，亦有相當因果關係。被害人簡志強雖亦犯與被告相
    同之疏失，仍無礙本案被告過失責任之成立。事證明確，被
    告業務過失致人於死之犯行堪以認定。
  (五)至逢甲大學車輛行車事故鑑定研究中心鑑定意見固亦認為被
    告與被害人簡志強於本件事故之發生均有過失，並認為車禍
    經過以下述情形發生之可能性較高：「依據事故現場圖，事
    故地點外側車道寬3.4 公尺，且輪胎印痕距白線0.7 公尺，
    甲○○車寬2.5 公尺，推算事故當時，甲○○左方車身距離
    內外車道分隔線僅0.2 公尺，顯示甲○○確實行駛於外側車
    道內，且較靠近內側車道。研判事故當時，簡志強駕駛輕機
    車行駛於慢車道，因前方有車號SQ-6903 號自小客車停止於
    路邊，因而偏左行駛至外側車道內，與由後方駛來甲○○駕
    駛之曳引車擦撞發生事故，簡志強與其機車向左傾倒，簡志
    強頭部遭甲○○子車右後輪輾壓，而機車滑行刮地痕約12.1
    公尺」、「故簡志強變換行向，未注意左方安全距離，為肇
    事主因；甲○○行經狹路未減速慢行，且未注意車前狀況，
    作隨時停車之準備，為肇事次因」等語，此有該中心94年1
    月26日肇事鑑定案件意見書1 份在卷可稽，惟該中心並未就
    何以上開情形發生之可能性較高之原因具體說明（該中心認
    為另一種可能性為簡志強駕駛輕機車原即行駛於外側車道，
    遭後方由甲○○駕駛之曳引車超越時擦撞發生事故，簡志強
    與騎機車向左傾倒，簡志強頭部遭甲○○子車右後輪輾壓）
    ，且事故路段為雙向4 線道之車道，路面甚寬，應非屬「狹
    路」，若其所稱「狹路」係指外側車道路寬，亦與法條規範
    意旨不符，是上開鑑定意見，為本院所不採。又被告認為被
    害人簡志強如遭重型曳引車壓過頭部，腦漿及血液必定四濺
    ，是否有可能僅3 點血跡噴到被告所駕駛之車輛，而聲請鑑
    定一節，本院已就此詳為論述，且重車壓到戴安全帽之頭部
    是否會產生腦漿及血跡四濺之情形，與安全帽之材質、輾壓
    之角度等密切相關，未可一概而論，在無確定之事實基礎下
    ，自難令專業機關為正確之鑑定，是上開聲請尚無必要；又
    被告認其所駕駛之車輛兩側有防捲裝置之護欄，被害人簡志
    強應不會被車輛捲入後輾斃，而聲請向裝置該設備之廠商函
    詢，惟本院認為車禍事故千情百狀，被告既無法還原事故發
    生時之實際狀況，自無法排除被害人簡志強倒地後遭被告車
    輛輾斃之可能性，已詳如前述，此部分之證據調查聲請亦無
    必要，併此敘明。
三、就肇事逃逸部分：被告固矢口否認有何肇事逃逸之行為，惟
    被告於警訊時供稱：（你經過發生地點時，有無壓到異物的
    感覺？）有像路不平，車有跳動的感覺，至於壓到何種東西
    ，我不清楚；（你覺得你沒有輾斃簡志強，但又覺得路面不
    平跳動，其跳動是否就是你輾壓到簡某而不自知？）有可能
    簡某在發生地點騎機車自己跌倒，而被我後側子車輾斃等語
    （見被告92年12月25日警訊筆錄），於檢察官訊問時則供稱
    ：（警訊時，你有提到車子有稍微跳動，是何故？）因為路
    稍有不平，車子就會跳動，從營區至福懋公司間這段路，內
    、外車道路面都不是很平（見93年1 月16日檢察官訊問筆錄
    ），惟經檢察官當庭勘驗結果，發現該路段現場路面平整（
    見93年1 月16日檢察官勘驗現場筆錄），被告乃又供稱：（
    勘驗現場發現路面平整，並無你所說坑洞，有何意見？）沒
    有，我剛剛說是我後面子車老舊會搖晃，不是路面不平的因
    素；（你車子是一路有跳動感覺，還是經過肇事路段才感覺
    跳動？）只有在經過肇事路段，才感覺車頭上下跳動等語（
    見93年1 月16日檢察官訊問筆錄），被告已坦承在經過事故
    路段時，確實有感受車輛壓到異物而產生不明之震動；且被
    害人簡志強於事故當時頭戴安全帽，其遭輾斃當時，安全帽
    亦遭輾壓而破裂，以安全帽之體積不算微小，衡情車輪壓過
    安全帽時，應可明顯感受到車輛震動，再加上被告在經過肇
    事路段當時，其所駕駛之車輛前方並無車輛，已如前述，被
    告卻在本院審理時供稱係因其前方約7.5 公尺處有一輛小烏
    龜車，而在經過事故地點後不遠（約在離被害人簡志強倒地
    處48公尺處之「潔馨洗衣店」）即變換車道至內側車道等語
    （見94年6 月24日審判筆錄、94年9 月29日勘驗筆錄及所附
    勘驗現場圖），其變換車道之動機堪疑；尤有甚者，被告雖
    於警訊時供陳：（你所駕駛之曳引車右後側輪胎，有無更換
    新輪胎？）我於24日17時30分，有在莿桐鄉○○路正泰輪胎
    行更換兩條新的輪胎；（你為何無緣無故更換新輪胎？）因
    為該輪胎已經磨平，所以才去更換；（為何之前不更換，而
    於今日才更換新輪胎？）該輪胎之前就要換新，我沒有更換
    ，才於24日更換等語（見92年12月25日警訊筆錄），互核與
    關係人即正泰輪胎行老闆林朝富於警訊時所陳：（甲○○所
    駕駛曳引車其子車右後前輪胎是於何時、何地請你更換？）
    93年（按：應係92年之誤）12月24日17時30分許，甲○○開
    其曳引車至我輪胎行更換的；（甲○○所駕駛之曳引車為何
    當日才到你輪胎行更換輪胎？）因為該車行輪胎都是我在更
    換，原本約一星期前就有跟其老闆說要更換了，其輪胎已磨
    平需要更換，所以到我輪胎行更換輪胎。當日17時30分許剛
    好經過我輪胎行，所以停下來更換；（甲○○所駕駛之曳引
    車為何只換該兩輪胎，其他輪胎不換？）因為只有該兩輪胎
    已磨平需要更換，其他輪胎尚不用換等語（見93年3 月30日
    警訊筆錄）相符，惟於本院審理時，被告則供稱：（肇事後
    的幾天，你去更換輪胎？）我當天去倒完砂石後，我比較早
    回來，我就去換了；（你的意思是當天？）對；（輪胎行的
    老闆說2 天後，你今天講是在當天，為何如此？）我是在當
    天，當天比較早回來去換的；（你在警訊中講是在92年12月
    24日下午5 時30分左右換的，為何與你今日所講的不同？）
    我當天去換的；（為何老闆講是在2 天後，即92年12月24日
    ？）我記得的是我當天比較早回來，我去換的等語（見94年
    10月27日審判筆錄），被告5 度肯定其更換輪胎確實是在案
    發當天所為，其語氣之堅定，可見一斑，本院認為林朝富平
    日既係以修補、更換及買賣輪胎為業，往來客戶不知凡幾，
    其竟能在本件事故發生3 個月後，清楚陳述被告前往其輪胎
    行更換輪胎之時間，且與被告在警訊中所供述之時間完全一
    致，顯與常理有違，且林朝富於該次警訊中亦自承與被告認
    識8 、9 年了等語，顯見其與被告交誼非淺，有迴護被告之
    動機，是本院認應以被告在本院審理時所為之供述較與事實
    相符。從而，被告於本件事故發生後不久，即急於更換子車
    右後側輪胎，其動機顯然非比尋常。綜合上情，本院認被告
    明知其已肇事致被害人簡志強死亡而仍駕車逃逸之情，至為
    灼然，是被告前開所辯不知有輾壓到被害人簡志強，且沒有
    肇事逃逸云云，顯不足採信。事證明確，被告肇事逃逸之犯
    行，亦堪認定。
四、核被告所為，係犯刑法第276 條第2 項之業務過失致人於死
    罪、第185 條之4 ，所犯上開2 罪，犯意各別、行為互殊，
    應予分論併罰。爰審酌被告前於90年間因違反電信法案件，
    經臺灣南投地方法院判處罰金新台幣3 萬元，緩刑2 年，此
    外別無其他犯罪前案紀錄，素行尚可（此有台灣高等法院被
    告全國前案紀錄表在卷可稽）；惟其明知駕駛大型車輛行駛
    於路上，本身即具有相當高之危險性，因此對於道路上之一
    切狀況，均應謹慎注意，提高警覺，竟仍疏未注意相關安全
    規定，致生本件事故，被害人簡志強頭部因而碎裂骨折，當
    場死亡，死狀極慘，對簡志強本身及其家屬均造成無可彌補
    之傷害，犯後猶否認犯罪，態度不佳，惟考量被害人簡志強
    亦與有過失，以及目前做工，育有1 子，教育程度為國中肄
    業，事後雖未與被害人家屬達成民事和解，但其主因係出在
    雙方就和解金額無法達成共識（被害人請求賠償新台幣1 千
    多萬元，被告僅願賠償3 百多萬元），被告尚非毫無誠意等
    一切情狀，分別量處如主文所示之刑，並定其應執行之刑，
    以玆警惕。
據上論斷，應依刑事訴訟法第299 條第1 項前段，刑法第276 條
第2 項、第185 條之4 、第51條第5 款，罰金罰鍰提高標準條例
第1 條前段，判決如主文。
本案經檢察官丁○○到庭執行職務。
中　　華　　民　　國　　94　　年　　11　　月　　3 　　日
                  刑事第五庭    審判長法  官  陳定國
                                      法  官  王素珍
                                      法  官  李明益
以上正本證明與原本無異。
如不服本判決，應於判決收受後10日內，向本院提出上訴狀（須
附繕本）。
                                      書記官  李達成
中　　華　　民　　國　　94　　年　　11　　月　　8 　　日
附錄法條：刑法第276 條第2 項、第185 條之4 。
中華民國刑法第276條
(過失致死罪)
因過失致人於死者，處 2 年以下有期徒刑、拘役或 2 千元以下
罰金。
從事業務之人，因業務上之過失犯前項之罪者，處 5 年以下有期
徒刑或拘役，得併科3 千元以下罰金。
中華民國刑法第185條之4
駕駛動力交通工具肇事，致人死傷而逃逸者，處 6 月以上 5 年
以下有期徒刑。
